臺灣高等法院臺南分院刑事判決
111年度上訴字第155號
上  訴  人  
即  被  告  蔣文瑞


選任辯護人  許洋頊律師（法扶律師）
上列上訴人因毒品危害防制條例案件，不服臺灣嘉義地方法院10
9年度訴字第617號中華民國110年11月24日第一審判決（起訴案
號：臺灣嘉義地方檢察署109年度偵字第6710號），提起上訴，
本院判決如下：
    主  文
上訴駁回。
    事  實
一、蔣文瑞明知愷他命（Ketamine，俗稱K他命）、摻有第三級
    毒品成分之咖啡飲品（俗稱「毒品咖啡包」）均係毒品危害
    防制條例第2條第2項第3款所管制第三級毒品，不得非法販
    賣，竟基於意圖營利而販賣第三級毒品之犯意，以其持用如
    附表編號7所示行動電話1支（搭配門號0000000000之SIM卡1
    枚）安裝通訊軟體LINE作為與購毒者聯繫毒品交易之工具。
    於民國109年7月7日21時44分許起，嚴俊明以LINE暱稱「古
    意ㄟ（俊明）」主動傳訊「有K嗎」、「咖啡有嗎」等，蔣文
    瑞則回覆「有」、「都有」、「價錢2500跟0000 0000的比
    較划算」等訊息，而向嚴俊銘開價以愷他命加毒品咖啡包為
    1組、大組售價新臺幣（下同）5,000元，小組售價2,500元
    ，雙方乃相約於同日22時許，在嘉義市○○路與○○○街口加油
    站附近統一超商前交易，惟雙方見面後，因嚴俊明認為售價
    太貴，而未能成交。嗣於同年月18日10時45分許，警方另偵
    辦許○月（即蔣文瑞之母）之毒品案件而持搜索票前往嘉義
    縣○○鄉○○村0鄰○○00○0號地址依法實施搜索，適蔣文瑞在場
    ，當場扣得如附表編號1至6所示等物，嗣經蔣文瑞同意檢視
    其持用上開行動電話而發覺其與嚴俊明間之前述LINE對話紀
    錄，始悉上情。復經臺灣嘉義地方法院於109年11月23日裁
    定扣押上開附表編號7所示行動電話1支。
二、案經嘉義縣警察局民雄分局報請臺灣嘉義地方檢察署檢察官
　　偵查起訴。
    理  由
壹、證據能力部分：
一、供述證據部分：
　㈠按被告以外之人於審判外之言詞或書面陳述，除法律有規定
    外，不得作為證據，刑事訴訟法第159條第1項定有明文。查
    本件證人嚴俊明於警詢中所為之陳述，係屬被告以外之人於
    審判外之陳述，被告及其辯護人於本院準備程序及審判期日
    均爭執認證人嚴俊明於警詢中所為陳述之證據能力（見本院
    卷第96、136頁），且上開證人於警詢中之陳述亦不具刑事
    訴訟法第159條之2、第159條之3規定之要件，則參諸刑事訴
    訟法第159條第1項、第159條之2、第159條之3規定，證人嚴
    俊明於警詢中所為之陳述，自無證據能力。
　㈡次按被告以外之人於審判外之言詞或書面陳述，除法律有規
    定者外，不得作為證據，刑事訴訟法第159條第1項定有明文
    。又被告以外之人於審判外之陳述，雖不符刑事訴訟法第15
    9條之1至第159條之4之規定，而經當事人於審判程序同意作
    為證據，法院審酌該言詞陳述或書面陳述作成時之情況，認
    為適當者，亦得為證據；當事人、代理人或辯護人於法院調
    查證據時，知有同法第159條第1項不得為證據之情形，而未
    於言詞辯論終結前聲明異議者，視為有前項之同意，刑事訴
    訟法第159條之5亦定有明文。除證人嚴俊明於警詢中之陳述
    外，其餘本判決所引用具傳聞證據性質之供述證據部分，因
    檢察官、被告及其辯護人於本院準備程序及審判期日均同意
    有證據能力（見本院卷第96至98、136頁），亦未於本案言
    詞辯論終結前具狀聲明異議，本院審酌該等被告以外之人審
    判外陳述作成時之情況，並無不能自由陳述之情形，亦無顯
    不可信之情狀，且未見有何違法取證或其他瑕疵，而與待證
    事實具有關聯性，本院認為以之作為證據應屬適當，自均得
    作為證據。
二、非供述證據部分：
  ㈠就被告所持用扣案如附表編號7所示行動電話通訊軟體LINE對
    話紀錄擷圖（見警卷第17至20頁，下稱本件LINE對話紀錄擷
    圖），被告及其辯護人固以本件LINE對話紀錄擷圖係員警未
    徵得被告同意而取得之證據，而爭執無證據能力（見本院卷
    第98、136頁）。然查：
　　⒈按搜索，經受搜索人出於自願性同意者，得不使用搜索票
      ；可為證據或得沒收之物，得扣押之，刑事訴訟法第131
      條之1前段、第133條第1項分別定有明文。查警方於109年
      7月18日係經被告自願同意勘察尿液檢體暨持用手機乙節
      ，有被告於同日13時46分許簽立之同意書1份在卷可稽（
      見警卷第28頁）。而上開同意書之標題固係「尿液檢體採
      證同意書」，然内容已明確記載「勘查範圍：『其他：蔣
      文瑞持用手機』」等語，由實質觀察，自得認定被告同意
      之範圍除採尿外，並包括查看其手機內容，被告係一成年
      人，自難諉為不知上情，故亦不能拘泥於同意書標題係「
      尿液檢體採證同意書」之形式，即認為應排除已明確記載
      「勘查範圍：『其他：蔣文瑞持用手機』」之實質內容。況
      且被告供稱其所持行動電話設有密碼必須輸入密碼始能解
      鎖（見原審卷第97頁），員警於要求被告自行解鎖時，被
      告亦當會明瞭員警欲查看手機之內容，而不致產生誤認，
      又經在場、採證之員警呂家宏、蕭景元、吳泓曄於原審審
      理中到庭證述係經被告簽完同意書才讓其自己操作解鎖密
      碼後，才能打開勘察行動電話內容等節明確（見原審卷第
      217至237、383至389頁），要難認員警客觀上有何違法搜
      索、強迫取證之可言，因此本件LINE對話紀錄擷圖，自有
      證據能力。
　　⒉至證人吳泓曄雖於原審審理中證稱：「（所以到底你當場
      有沒有向被告詢問說手機是否同意勘察？）因為那時候我
      們人帶回去，很多人都會找他講」、「（以你的印象中，
      其他像被告詢問是否同意勘查手機的時候，那個口氣有特
      別強烈嗎？）應該也不會有多強烈吧。」、「（有展現出
      不耐煩的態度嗎？）如果今天一個嫌犯不會配合警方，我
      們一定多多少少都會有不耐煩。」等語，但由證人吳泓曄
      上開證述內容，並無法認定員警有以不正當之手段讓被告
      同意勘查手機，且適可證明被告當時確實是在員警詢問後
      出於自主意識考慮後，始自願性同意讓員警勘查其手機。
      被告空言主張其並無同意讓員警查看其手機，顯與前揭事
      證不符，自無可採。　
  ㈡其餘本件所引用卷內非供述證據性質之證據資料，則均無證
    據證明係公務員違背法定程序所取得，亦無顯有不可信之情
    況，且均經本院於審理期日提示而為合法調查，依刑事訴訟
    法第158條之4規定之反面解釋，亦應有證據能力。
貳、實體部分：
一、認定犯罪事實所憑之證據及理由：
　㈠訊據被告坦承前揭與證人嚴俊明LINE聯繫及碰面等客觀事實
    ，惟矢口否認有何販賣第三級毒品未遂之犯行，並辯稱：伊
    沒有要賣給嚴俊明的意思，是要騙他的錢，見面之後，他問
    伊數量，伊不知道，所以他就說不買，伊並無販毒之犯意或
    犯行云云。　　
　㈡經查：
　⒈上揭犯罪事實，業據被告於警詢供稱：伊持有行動電話的LIN
    E對話，嚴俊明詢問伊有沒有愷他命與毒品咖啡包，見面後
    他就說太貴了，所以沒有交易成功（見警卷第4頁）；於偵
    訊時供稱：LINE對話是伊要跟嚴俊明交易毒品愷他命與咖啡
    包的對話，伊有跟他講到毒品的價錢，他要跟伊買愷他命與
    咖啡包，伊還要打電話問別人，伊跟嚴俊明約在○○路與○○○
    街口加油站對面的統一超商前，他問價格多少，伊說2,500
    元，但伊不清楚數量多少，後來他就沒跟伊買，沒交易成功
    （見偵卷第21頁）；於原審審理中亦供稱：嚴俊明是問伊大
    組、小組多少錢，見面之後沒有交易成功，他問伊數量，伊
    回答不知道數量，所以他就不買等語（見原審卷第396至397
    頁）。
　⒉另證人嚴俊明於偵訊時證稱：LINE對話伊有問被告多少錢，
    他說咖啡包加愷他命1組2,500元，大組5,000元，伊以為被
    告身上有，約在統一超商前見面，他說2,500元但沒有說數
    量，伊就沒有買、沒有交易成功等語（見偵卷第21頁），於
    原審審理中時亦證述同上，並稱「K」指愷他命、「咖啡」
    指毒品咖啡包是第三級毒品，伊曾向別人買過咖啡包所以知
    道，「2包」指咖啡包、「1克」指愷他命、「嘉茂」指○○路
    的福懋加油站，見面後有聊到愷他命，伊認為貴了一點，好
    像他還要叫人拿來等語（見原審卷第369至382頁）。
　⒊又依本件LINE對話紀錄擷圖（見警卷第17至20頁），證人嚴
    俊明於109年7月7日21時44分許起，以LINE暱稱「古意ㄟ（俊
    明）」傳送「有K嗎」、「咖啡有嗎」等訊息給被告，被告
    則回答「有」、「都有」、「價錢2500跟0000 0000的比較
    划算」等訊息如下：
　　古意ㄟ（俊明）：有K 嗎
　　被          告：有
　　                要多少
　　古意ㄟ（俊明）：你身上有嗎
　　被          告：要錢
　　古意ㄟ（俊明）：知
　　被          告：要多少
　　古意ㄟ（俊明）：咖啡有嗎
　　被          告：都有
　　古意ㄟ（俊明）：/ 克
　　                2 包
　　被          告：1 ？
　　古意ㄟ（俊明）：1 克
　　被          告：價錢2500跟5000  5000的比較划算
　　古意ㄟ（俊明）：在那見面
　　被          告：你在那
　　古意ㄟ（俊明）：嘉茂  嘉茂
    上開對話與前揭被告之供述、嚴俊明之證述互核相符，可見
    被告確與嚴俊明以LINE聯繫毒品交易之種類、數量、價格甚
    明，而倘被告意在詐騙並無販毒之意，其於警詢及偵訊中大
    可直言其詐欺犯行，實無必要為對己更為不利之販毒陳述，
    方符合常理。但被告於警詢、偵查中卻從未如此供述，係於
    原審審理中始開始改稱其意在騙錢云云，且未提出任何佐證
    ，是其所辯無非事後飾卸、避重就輕之詞，無可採信。
　㈢按凡基於販賣毒品營利之犯意，與他人接洽聯繫販賣毒品之
    種類、數量、價格、交易時間、地點等相關事宜，或向他人
    兜售毒品，即屬已著手實行販賣毒品之構成要件行為，縱嗣
    後未能完成買賣，仍應負販賣毒品未遂刑責（最高法院104
    年度台上字第2408號判決意旨參照）。另按犯罪為侵害法益
    之行為，行為人是否已著手於犯罪之行為，自應就行為人主
    觀犯意及客觀行為綜合判斷，如依行為人對於犯罪之認識，
    已開始實行與犯罪構成要件有必要關聯性之行為，而該行為
    對於法律所保護之法益形成直接危險時，即屬犯罪之著手行
    為。就販賣毒品而言，如販毒者已進行兜售，或與購毒者為
    毒品買賣之磋商，均已對禁止販賣毒品所欲保護之法益形成
    直接而密切之危險，應認為已著手於毒品之販賣行為。...
    。至上訴意旨所指最高法院101年11月6日101年度第10次刑
    事庭會議所稱：「所謂販賣行為，須有營利之意思，方足構
    成。刑罰法律所規定之販賣罪，類皆為（1）意圖營利而販
    入，（2）意圖營利而販入並賣出，（3）基於販入以外之其
    他原因而持有，嗣意圖營利而賣出等類型。從行為階段理論
    立場，意圖營利而販入，即為前述（1）、（2）販賣罪之著
    手，至於（3）之情形，則以另行起意販賣，向外求售或供
    買方看貨或與之議價時，或其他實行犯意之行為者，為其罪
    之著手。而販賣行為之完成與否，胥賴標的物之是否交付作
    為既、未遂之標準......」（以上並非決議全文）等旨。係
    就販賣毒品未遂與意圖販賣而持有毒品罪之關係而為說明，
    並非謂凡販賣毒品，必以已持有毒品始足以成立販賣毒品罪
    。上訴意旨徒以自己之說詞，任意曲解本院決議而為指摘，
    即難謂已符合首揭法定之第三審上訴要件（最高法院106年
    度台上字第4168號判決意旨參照）。再按犯罪之著手，係指
    行為人為實現犯意而開始實行犯罪構成要件之行為而言。毒
    品危害防制條例明文處罰販賣第三級毒品未遂犯，無非係因
    行為人已著手於販賣第三級毒品犯罪行為之實行，縱未能（
    排除不能犯）或尚未滿足販賣第三級毒品犯罪全部構成要件
    行為之實行，致其犯罪結果無法實現，然客觀上已足對該罪
    所保護之法益造成現實危險之故，其可罰性立基於行為不法
    （行為非價），祇不過因欠缺結果不法（結果非價），故得
    減輕其刑而已。為遏抑販毒營利意圖驅使下，為害尤烈之毒
    害蔓延，販賣毒品之入罪，更擴及處罰其未遂犯，以為前置
    性之法益保護，此乃「販賣（毒品）未遂」之釋義指引與依
    歸。故而，販賣毒品賣出之著手，以有向外兜售或推銷之行
    為即足當之，舉凡所販毒品交付與買受人而既遂之前，包括
    供買方看貨、議價、買賣要項意思合致、履行方式之磋商或
    其他實行犯意冀以遂行犯罪之行為，概皆屬之；而具體個案
    之實際著手時點，則不盡相同，非必起始於上揭最初步驟。
    是以，凡基於販賣毒品營利之犯意，與他人接洽聯繫販賣毒
    品之種類、數量、價格、交易時間、地點等相關事宜，或向
    他人兜售毒品，即已著手實行販賣毒品之構成要件行為，縱
    嗣後未能完成買賣，仍應負販賣毒品未遂刑責（最高法院10
    9年度台上字第4244號判決意旨參照）。查本件被告與購毒
    藥腳嚴俊明已透過通訊軟體LINE對話提及交易毒品之種類（
    K、咖啡）、數量（1克、2包）、價格（價錢2500跟5000）
    情事，被告於談話中經嚴俊明詢問「有K 嗎」、「有咖啡嗎
    」時已明確表示自己「有」、「都有」，即表示其身上有上
    開毒品或至少有取得上開毒品之管道無虞，此由被告經查扣
    K盤1組，且被告自承K盤是用來磨愷他命用的（見警卷第3頁
    ），亦可認定被告曾持有愷他命無誤。甚且被告與嚴俊明雙
    方進一步相約時、地見面亦商議交易毒品之數量與價格等，
    縱嗣未達成共識合意而未交付毒品，仍無礙於被告已進行磋
    商即著手於毒品販賣行為，自應論以未遂犯。至最高法院10
    1年11月6日101年度第10次刑事庭會議意旨、109年度台上大
    字第4861號裁定意旨均非謂凡販賣毒品必以持有毒品始足成
    立販賣毒品罪責；另被告之辯護人於111年4月6日所提刑事
    辯護要旨中所引用之臺灣高等法院102年度上字第2112、322
    1號，106年度上訴字第60號、109年度上訴字第1299號刑事
    判決，與本案之情節並非完全相同，且他案之法律見解亦無
    拘束本案之效力，均併此說明。
　㈣按販賣毒品係違法行為，非可公然為之，且毒品可任意分裝
    、增減份量、調整純度，其價格並隨時依交易雙方之關係、
    資力、需求量、對行情之認知、來源是否充裕、查緝是否嚴
    緊、購買者被查獲時供出來源之風險評估等因素而變動，既
    無公定價格，亦無法一概而論；因而販賣之利得，除經坦承
    犯行，或帳冊價量均臻明確外，委難察得實情。然衡以毒品
    價格昂貴且不易取得，其販賣行為涉及重罪，並為治安機關
    所嚴加查緝，若販賣毒品之人無利可圖，應無冒著被查獲之
    風險而平白攜帶毒品往返送交他人、自曝於險之理，故販賣
    毒品之人有從中賺取價差或量差而牟利之意圖及事實，應屬
    合理認定。從而對於有償之毒品交易，除別有事證足認係按
    同一價格轉讓、確未牟利者外，如僅以未確切查得販賣毒品
    賺取之價差或量差，即認定非法販賣之事證不足，將導致知
    過坦承之人面臨重罪，飾詞否認之人，反而僥倖得逞，將失
    情理之平（最高法院107年度台上字第140號判決意旨參照）
    。本件販賣之利得，除非經被告詳細供出所為販賣毒品之進
    價及售價外，實難查得其交易實情，依證人嚴俊明證稱其認
    為價格貴了一點、因為之前有跟別人買過等語（見原審卷第
    378、381至382頁）；佐以，一般大眾均知買賣毒品乃非法
    行為之客觀社會環境，被告亦無任何動機或與嚴俊明有任何
    特殊之交情，甘冒重刑、浪費時間碰面、聯絡上游拿取毒品
    而以原價或無償轉讓愷他命與毒品咖啡包之理，是被告主觀
    上基於營利之販賣意圖而著手於毒品交易行為至明。
  ㈤綜上，被告所辯各節，均無可採。本件事證明確，被告販賣
    第三級毒品未遂之犯行堪予認定，應依法論科。　
二、論罪部分：
  ㈠新舊法比較：毒品危害防制條例第4條第3項、第17條第2項之
    規定，於109年1月15日修正公布，並自被告行為後即109年7
    月15日生效施行：
    ⒈修正前毒品危害防制條例第4條第3項規定：「製造、運輸
      、販賣第三級毒品者，處7年以上有期徒刑，得併科新臺
      幣7百萬元以下罰金」；修正後則規定「製造、運輸、販
      賣第三級毒品者，處7年以上有期徒刑，得併科新臺幣1千
      萬元以下罰金」。經比較修正前、後之規定，修正後之罰
      金刑度較修正前提高，當以修正前之規定較有利被告。
    ⒉修正前毒品危害防制條例第17條第2項規定：「犯第四條至
      第八條之罪於偵查及審判中均自白者，減輕其刑」；修正
      後規定為：「犯第四條至第八條之罪於偵查及歷次審判中
      均自白者，減輕其刑」。經比較修正前、後之規定，修正
      後須於「歷次」審判中均自白犯罪，始得依該條規定減輕
      其刑，仍以修正前之規定較有利於被告。
    ⒊準此，經整體綜合比較結果，被告本件應依刑法第2條第1
      項前段之規定，適用其行為時法即修正前毒品危害防制條
      例之上開規定。
  ㈡核被告所為，係犯修正前毒品危害防制條例第4條第6項、第3
    項之販賣第三級毒品未遂罪（尚無證據證明毒品咖啡包混合
    摻有不同級別之毒品成分）。其已著手於犯罪之實行而不遂
    ，為未遂犯。
  ㈢刑之加重、減輕：
　　⒈被告前因詐欺案件，經原審法院以106年度嘉簡字第889號
      判決處以有期徒刑4月確定，於107年1月3日執行完畢乙情
      ，有臺灣高等法院被告前案紀錄表在卷可查，其受徒刑執
      行完畢後5年內，故意再犯本案有期徒刑以上之罪，為累
      犯。至於累犯是否應加重本刑，司法院大法官會議釋字第
      775號解釋係表示「除個案應量處最低法定刑、又無法適
      用刑法第59條在內減輕規定之情形時，法院才應依本解釋
      意旨裁量不予加重最低本刑」（最高法院109年度台上字
      第4491號、109年度台非字第139、170號判決意旨參照）
      。是若依個案犯罪情節，認被告並無應量處最低法定刑之
      情形，即應回歸刑法累犯規定加重本刑，而就被告本案販
      毒未遂犯罪內容之數量、價格以觀，尚難認有應予從寬量
      處最低法定刑，將致其人身自由有遭受過苛侵害而違反罪
      刑相當原則之疑慮，自仍應依刑法第47條第1項規定加重
      最低本刑。
　　⒉被告已著手於販賣第三級毒品（原判決誤載為第二級毒品
      ）犯行之實行而不遂，為未遂犯，已如前述，衡其情節及
      危害程度較既遂者輕微，酌依刑法第25條第2項規定，減
      輕其刑，並與前揭累犯加重部分，依法先加後減之。
　㈣依修正前毒品危害防制條例第17條第2項規定，犯第四條至第
    八條之罪於偵查及審判中均自白者，減輕其刑。又上開減輕
    其刑之規定，所謂「自白」，係指行為人坦承販賣毒品罪構
    成要件行為之全部或主要部分而言。而毒品危害防制條例第
    4條所定販賣毒品罪，係以行為人主觀上有營利意圖，而客
    觀上將毒品價售或有償讓與他人，為其構成要件。若行為人
    否認主觀上有營利意圖，僅承認客觀上有將毒品以無償或以
    原價或低於原價之價格有償轉讓，即與販賣毒品罪之構成要
    件不侔，難認已自白犯販賣毒品罪犯罪事實之全部或主要部
    分，自不得適用上開減輕其刑之規定（最高法院109年度台
    上字第1609、3109號、110年度台上字第5309、5310號判決
    意旨參照）。查被告於原審及本院審理中均否認主觀上有何
    營利意圖或販毒犯行，業如前述，自不得適用上開規定減輕
    其刑。
三、上訴駁回之理由：　　　  
  ㈠原審認被告罪證明確，對被告論處修正前毒品危害防制條例
    第4條第6項、第3項之販賣第三級毒品未遂罪，並審酌被告
    無視於國家查緝毒品之禁令，亦知毒品氾濫危害社會而戕害
    國人身心健康之風險，竟意圖牟利著手販賣第三級毒品予嚴
    俊明而未遂，所為不宜寬恕，被告犯後於審理時未能坦承販
    毒犯行之態度；惟考量實際幸未造成毒品之流通擴散，且查
    獲販賣第三級毒品1次未遂，兼衡其犯罪目的、手段、所生
    危害之程度，暨其於原審所述之個人智識程度、經濟與生活
    狀況（見原審卷第398頁）等一切情狀，量處如原判決主文
    所示之刑。並就沒收部分說明：扣案如附表編號7所示行動
    電話1支，係被告所使用、供其聯繫交易毒品所用之物（見
    原審卷第394、396頁），應依毒品危害防制條例第19條第1
    項規定諭知沒收。為警扣案如附表編號1至6所示等物，亦據
    被告陳明為個人施用持有毒品所用或與本案無關（見警卷第
    3頁；偵卷第21頁；原審卷第394、397頁），既與本件無涉
    ，復查無積極事證認係供本案犯罪所用、所得或相關之物，
    爰不予諭知沒收。經核其認事用法並無違誤，量刑及沒收之
    諭知亦稱妥適。
  ㈡被告上訴意旨略以：
　  ⒈本件LINE對話紀錄擷圖，乃違法搜索取得之證據，應無證
      據能力，且原審未於判決理由詳述如何符合刑事訴訟法第
      131條之1要件，亦有判決不備理由之違誤：⑴被告於原審
      即抗辯員警未徵得其同意就查看手機，依刑事訴訟法第16
      1條第1項，應由檢察官舉證員警係獲被告自願性同意後始
      勘查其手機内容，且法官應於判決理由詳述審查「自願性
      同意」之結果。⑵警卷第28頁所示同意書之標題乃「尿液
      檢體採證同意書」，客觀上本易使民眾誤以為僅係同意配
      合採尿；且上開同意書内容雖載有「勘查範圍：『其他：
      蔣文瑞持用手機』」等語，仍無確保被告確實看見此行字
      句並了解其意旨；再參諸被告於原審供稱：「（但呂家宏
      有無問你，同意手機給他看，這件事情是他問你的嗎？）
      他說『這尿尿的而已』。」等語，足見被告係在錯誤資訊下
      而於「尿液檢體採證同意書」簽名，並非真摯同意員警勘
      察其手機内容。⑶被告於原審供稱：「（有人強迫你要拿
      出手機嗎？）很大聲，很兇地說手機拿給他，叫我解鎖。
      吳泓曄警員有執行搜索，打開我的手機看的人也是在場的
      吳警員，當時吳警員很大聲的叫我打開手機的密碼。」，
      主張係第三人吳泓曄逼迫其提供手機密碼，且證人吳泓曄
      於原審結證自承搜索當日有多位警察詢問被告是否同意，
      證人吳泓曄甚至因被告拒絕提供手機密碼而有口氣不佳、
      不耐煩之情形。⑷衡諸被告國中肄業、務農，對於搜索之
      程序規定毫無所悉，驟遭警察搜索住所並逮捕至派出所接
      受詢問，心智反應定較平常遲鈍，遑論員警未事先告知其
      有拒絕提供手機密碼之權利，且即便拒絕仍會由另一位員
      警繼續詢問，直至被告同意提供，足見被告自主意識已遭
      打壓，則被告提供手機密碼是否出於其真摯同意，即有疑
      義。⑸綜上，基於罪疑唯輕原則，檢察官倘無法舉證被告
      係自願同意員警勘察手機，即屬違法搜索，然原審未察上
      情，僅憑被告簽署之「尿液檢體採證同意書」及員警呂家
      宏等人證詞，逕認本件LINE對話紀錄擷圖有證據能力，似
      有理由不備及抵觸罪疑唯輕原則之違誤。
　  ⒉被告客觀上尚未著手販賣第三級毒品，主觀上亦無販賣第
      三級毒品之故意，自難以毒品危害防制條例第4條第6項、
      第3項販賣第三級毒品未遂罪之刑責相繩：⑴按所謂販賣行
      為，須有營利之意思，方足構成。刑罰法律所規定之販賣
      罪，類皆為（1）意圖營利而販入，（2）意圖營利而販入
      並賣出，（3）基於販入以外之其他原因而持有，嗣意圖
      營利而賣出等類型。（最高法院101年度第10次刑事庭會
      議意旨參照）。再按，行為人意圖營利，因買主之要約而
      購入毒品，或先向不特定人或特定多數人行銷後，再購入
      毒品等情形，就其前後整體行為以觀，前者已與可得特定
      之買方磋商，為與該買方締約而購入毒品行為，已對販賣
      毒品罪所保護之法益形成直接危險，與銷售毒品之實現具
      有必要關聯性；後者則與意圖營利購入毒品後，對不特定
      人或特定多數人行銷之情形無異，均已達販賣毒品罪之著
      手階段，自不待言（最高法院109年度台上大字第4861號
      刑事裁定參照）。依文義解釋，上開實務見解應係認定須
      先「持有毒品」始足成立販賣毒品罪責。⑵經查，被告於
      偵查筆錄供稱：「嚴俊明是要跟我買K他命跟咖啡包，嚴
      俊明問我，我還要打電話問別人。」、但是我不清楚數量
      是多少」；證人嚴俊明於偵查筆錄結證稱：「蔣文瑞說25
      00元，但沒有說數量是多少」，於原審結證稱：「你之前
      有沒有跟被告或曾經跟別人買過愷他命或是咖啡包？）之
      前我沒有跟被告買過，但有跟別人買過。」、「（你們見
      面時也有提到2500元嗎？）我忘記他有沒有拿給我看，應
      該是沒有，因為好像他還要叫人來或是怎樣我不知道」、
      「（是跟你LINE裡面講的一樣2包咖啡包、1公克K他命嗎
      ？）他有說他還要找人來」、「（被告有回答你嗎？）當
      時我跟她見面時，他都沒有拿秤子，所以他好像只有稍微
      比一下2500是到多少」、（比一下是怎麼比？）就夾鏈袋
      ，他就說差不多是多少，我就說這樣好像貴了一點。」等
      語。本件並未於被告住處扣得帳冊、電子秤或其他與販毒
      有關之證據，且綜諸上開被告供述及證人嚴俊明證詞，足
      證被告與嚴俊明於109年7月7日22時許見面時，被告尚未
      持有愷他命及毒品咖啡包，否則被告當下理應直接拿出毒
      品向嚴俊明說明2500元的份量，而非以夾鏈袋作比擬。故
      依上開最高法院見解，被告與嚴俊明磋談時既尚未持有愷
      他命及毒咖啡包，自未達販賣第三級毒品罪之著手階段甚
      明，故原審判決似有毒品危害防制條例第4條第6項、第3
      項適用錯誤之違誤。⑶再查，被告並未持有愷他命及毒品
      咖啡包，已如前述；而本件LINE對話紀錄擷圖中，雖載有
      被告與嚴俊明磋談毒品交易之種類、數量、價格，惟被告
      於訊息中之陳述，無非係誘騙嚴俊明與其見面之詐術，否
      則倘若被告是為了販售毒品而與嚴俊明見面確實（假設語
      氣），理應使用手機或通訊軟體進行磋談即可，待取得毒
      品後再連絡見面即可，實無必要當面磋談，徒增遭警盤查
      之風險，故被告於原審主張並無販賣毒品之故意等語，應
      屬可信。原審未察上情，逕以本件LINE對話紀錄擷圖為據
      ，認定被告具有販賣毒品之故意，似有理由不備之疏誤等
      語。
  ㈢然查：
　　⒈本件LINE對話紀錄擷圖並非違法取得，得為本案證據；及
      被告基於販賣毒品營利之犯意，與購毒藥腳嚴俊明已透過
      通訊軟體LINE對話提及交易毒品之種類、數量、價格，且
      經嚴俊明詢問後表示其身上有上開毒品或至少有取得上開
      毒品之管道無虞，甚且雙方進一步相約時、地見面亦商議
      交易毒品之數量與價格等，縱嗣未達成共識合意而未交付
      毒品，仍無礙於被告已進行磋商即著手於毒品販賣行為，
      仍應論以未遂犯等節，均業據本院認定如前。
　　⒉被告前揭上訴理由所為無罪答辯所持答辯理由，均經本院
      一一論駁認定並無可採，原審因而為有罪判決，認定事實
      及適用法律均無不當。從而被告上訴則以本件應為無罪諭
      知為由，指摘原判決不當，其上訴為無理由，應予駁回。
        
據上論斷，應依刑事訴訟法第368條，判決如主文。
本案經臺灣嘉義地方檢察署檢察官簡靜玉提起公訴，臺灣高等檢
察署臺南檢察分署檢察官李宛凌到庭執行職務。　
中　　華　　民　　國　　111 　年　　4 　　月　　27　　日
                  刑事第四庭    審判長法  官  郭玫利
                                      法  官  林臻嫺
                                      法  官  曾子珍
以上正本證明與原本無異。
如不服本判決應於收受送達後20日內向本院提出上訴書狀，其未
敘述上訴理由者，並得於提起上訴後20日內向本院補提理由書（
均須按他造當事人之人數附繕本）「切勿逕送上級法院」。
　　　　　　　　　　　　　　　　　　　書記官  李淑惠
中　　華　　民　　國　　111 　年　　4 　　月　　27　　日
附錄本案論罪科刑法條： 　　　　　　　　　　　　　　　　
（修正前）毒品危害防制條例第4條第3項、第6項
製造、運輸、販賣第一級毒品者，處死刑或無期徒刑；處無期徒
刑者，得併科新臺幣二千萬元以下罰金。
製造、運輸、販賣第二級毒品者，處無期徒刑或七年以上有期徒
刑，得併科新臺幣一千萬元以下罰金。
製造、運輸、販賣第三級毒品者，處七年以上有期徒刑，得併科
新臺幣七百萬元以下罰金。
製造、運輸、販賣第四級毒品者，處五年以上十二年以下有期徒
刑，得併科新臺幣三百萬元以下罰金。
製造、運輸、販賣專供製造或施用毒品之器具者，處一年以上七
年以下有期徒刑，得併科新臺幣一百萬元以下罰金。
前五項之未遂犯罰之。　
附表：
編號  扣案物名稱                                                                                                                  數量/單位      所有人/ 持有人/ 保管人  1 玻璃球                                    2 個  許○月  2 玻璃球                                  1 個  蔣文瑞  3 K 盤                                      1 組  蔣文瑞  4 分裝袋                                  1 包  蔣文瑞  5  吸食器（水車）                           1 組  蔣文瑞  許○月  6  白色結晶【第二級毒品甲基安非他命，驗餘淨重 0.021 公克，參本院另案110 年度簡上字第3 號 卷內高雄市立凱旋醫院109 年8 月25日濫用藥物 檢驗報告，業已宣告沒收銷燬】                1 包  蔣文瑞 許○月   7 廠牌iPhone8 黑色行動電話【參院卷第119 頁】 （搭配門號0000000000之SIM 卡1 枚） 1 支 蔣文瑞